臺灣高等法院高雄分院刑事判決　　　　 94年度上訴字第159號
上　訴　人　臺灣高雄地方法院檢察署檢察官
被　　　告　甲○○
上列上訴人因被告違反毒品危害防制條例案件，不服臺灣高雄地
方法院93年度訴字第2393號中華民國93年12月29日第一審判決（
起訴案號：臺灣高雄地方法院檢察署93年度毒偵字第3673號、移
送原審併辦案號：同署93年度毒偵字第5786號），提起上訴（移
送本院併辦案號：同署93年度毒偵字第7601號），本院判決如下
：
    主  文
原判決撤銷。
甲○○連續施用第一級毒品，累犯，處有期徒刑壹年。扣案之海
洛因貳包（壹包驗後淨重零點零貳公克、含海洛因殘渣之空包裝
重零點壹捌公克，另壹包驗後淨重零點壹伍公克、含海洛因殘渣
之空包裝重零點壹陸公克）及殘留有海洛因之注射針筒肆支、塑
膠吸管壹支、塑膠鏟子貳支、殘渣袋壹只，均沒收銷燬之。
    事  實
一、甲○○前因違反槍砲彈藥刀械管制條例及肅清煙毒條例案件
    ，先後經臺灣台南地方法院及台灣高雄地方法院以84年度訴
    字第948號、84年度訴字第3397號分別判處有期徒刑2年、3
    年2月確定，嗣經台灣高雄地方法院定應執行有期徒刑5年，
    入監執行後，於民國86年11月14日縮短刑期假釋出監，復因
    犯偽造文書案件，經台灣高雄地方法院以89年度易字第118
    號判處有期徒刑3 月確定，嗣經撤銷前開假釋並接續執行殘
    刑部分，於92年7 月26日縮刑期滿執行完畢。詎其仍不知悔
    改，前因施用毒品案件，經台灣高雄地方法院裁定送觀察、
    勒戒後，認有繼續施用毒品之傾向，由台灣高雄地方法院以
    87年度毒聲字第3014號裁定令入戒治處所施以強制戒治，而
    於89年7月1日強制戒治執行期滿，業由臺灣高雄地方法院檢
    察署檢察官於89 年7月27日以89年度戒毒偵字第807號為不
    起訴處分確定。竟仍不知戒除毒癮，於前揭強制戒治執行完
    畢後5年內，復基於施用第一級毒品海洛因之概括犯意，自
    93 年3月間某日起迄同年12月6日下午某時許止，在高雄縣
    梓官鄉○○村○○路485巷10號住處、或高雄縣梓官鄉赤崁
    村媽祖廟旁之廁所內，以將海洛因摻水置入針筒施打手臂之
    方式，連續施用第一級毒品海洛因多次。嗣於93年7月9日上
    午11 時30分許，為警在高雄縣梓官鄉○○村○○路惠民巷
    內查獲其所有之海洛因1包（驗後淨重0.02公克、含海洛因
    殘渣之空包裝重0.18公克）及已使用過殘留有海洛因之注射
    針筒、塑膠吸管各1支；復於同年9月28日下午2時30分許，
    為警在高雄縣梓官鄉○○路169號前查獲其所有之海洛因1包
    （驗後淨重0.15公克、含海洛因殘渣之空包裝重0.16公克）
    及已使用過殘留有海洛因之注射針筒2支、塑膠鏟子1支；又
    於93年12月6日15時20分，在高雄縣梓官鄉○○路486巷道路
    旁為警查獲，扣押含海洛因殘渣之注射針筒1支、塑膠鏟子
    1支及殘渣袋1只。
二、案經高雄縣政府警察局岡山分局報請臺灣高雄地方法院檢察
    署檢察官偵查起訴及移送併案審理。
    理  由
一、右揭連續施用第一級毒品海洛因之事實，業經被告甲○○分
    別於原審法院審理中及檢察官偵查中供認不諱，且被告為警
    先後3 次查獲後採尿送驗結果，均呈嗎啡陽性反應（按海洛
    因施用入人體後水解還原成嗎啡，再循嗎啡之代謝方式排出
    體外），有高雄縣政府衛生局93煙檢字第1466號及第2196、
    2929號煙毒尿液檢驗成績書3 份附卷可稽。又警方於93年7
    月9 日、9 月28日分別查扣疑似海洛因之白粉2 包，經送鑑
    驗結果，均含有第一級毒品海洛因成分，一包淨重0.02公克
    （空包裝重0.18公克），另一包淨重0.15公克（空包裝重
    0.16公克），分別有法務部調查局調科壹字第220017737 號
    、第000000000 號鑑定通知書各1 份在卷可憑。復有殘留有
    海洛因之注射針筒4 支、塑膠吸管1 支、塑膠鏟子2 支、殘
    渣袋1 只扣押可資佐證，足認被告施用毒品之自白核與事實
    相符，自可採為論科之依據。此外，被告前因施用毒品案件
    ，經原審法院裁定送觀察、勒戒後，認有繼續施用毒品之傾
    向，再由原審法院以87年度毒聲字第3014號裁定令入戒治處
    所施以強制戒治，而於89年7 月1 日強制戒治執行完畢，並
    由臺灣高雄地方法院檢察署檢察官於89年7 月27日以89年度
    戒毒偵字第807 號為不起訴處分確定之事實，有上開不起訴
    處分書、臺灣高等法院被告全國前案紀錄表及臺灣高雄地方
    法院檢察署刑案資料查註紀錄表各一份附卷可按。從而，被
    告於強制戒治執行完畢後，五年內再連續犯本件施用毒品罪
    之事實，堪予認定。事證明確，應依法論科。
二、按海洛因係毒品危害防制條例第2條第2項第1款所列之第一
    級毒品，不得非法持有、施用，是核被告所為，係犯毒品危
    害防制條例第10條第1項之施用第一級毒品罪。被告持有第
    一級毒品海洛因進而施用，其持有第一級毒品海洛因之低度
    行為，應為施用之高度行為所吸收，不另論罪。又被告先後
    多次施用第一級毒品海洛因之行為，時間緊接，所犯係構成
    要件相同之罪名，顯係基於概括犯意反覆為之，為連續犯，
    應依刑法第56條規定論以一罪。公訴意旨雖未就被告於93年
    7月9日為警查獲後之施用犯行起訴（即前後二次移送併案部
    分），惟此部分與已起訴之施用第一級毒品海洛因部分，具
    有連續犯之裁判上一罪關係，為起訴效力所及，本院自應併
    予審究。又被告有如事實欄所載之前科執行情形，於92年7
    月26日縮刑期滿執行完畢之事實，有臺灣高等法院被告全國
    前案紀錄表在卷可按，其於有期徒刑執行完畢後5 年內，再
    犯
    本件有期徒刑以上之罪，為累犯，應依刑法第47條規定加重
    其刑。
三、原審據以論處被告罪刑，固非無見；惟查被告自93年9 月28
    日起至同年12月6 日止施用毒品之行為，原審未及審酌，自
    有未洽。檢察官上訴意旨，執此指摘原判決不當，為有理由
    ，自應由本院將原判決撤銷改判。爰審酌施用毒品，足以戕
    害身心健康，滋生其他犯罪，惡化社會治安，而被告前因施
    用毒品經觀察、勒戒及強制戒治期滿後，仍未能戒絕毒品，
    顯見其戒毒之意志不堅，其自制力不佳，應有入監矯治之必
    要，惟念及施用毒品僅戕害自己之身心健康，尚未危害他人
    ，且被告犯後已坦承犯行，及參酌其施用毒品之次數、時間
    長短等一切情狀，量處如主文第2項所示之刑。
四、又被告為警於93年7月9日、9月28日分別查扣之海洛因2包，
    其中一包驗後淨重0.02公克（含海洛因殘渣之空包裝重0.18
    公克），另一包驗後淨重0.15公克（含海洛因殘渣之空包裝
    重0.16公克），均為查獲之第一級毒品，已如前述，而上開
    包裝因包覆該海洛因粉末，顯留有該毒品殘渣，衡情自難以
    與之剝離，均應依毒品危害防制條例第18條第1項前段規定
    ，併予宣告沒收銷燬之；至於鑑驗耗損之海洛因，既已滅失
    ，自無庸再為沒收銷燬之諭知，附此敘明。另扣案已使用過
    之注射針筒共4支、塑膠吸管1支、塑膠鏟子2支、殘渣袋1只
    ，均為被告所有，業經其供明在卷，且其中之注射針筒共3
    支、塑膠吸管1支、塑膠鏟子1支，經原審法院送鑑驗結果，
    均呈海洛因陽性反應，此有高雄醫學大學附設中和紀念醫院
    檢驗報告2 份在卷可參，足認該針筒、吸管及鏟子、殘渣袋
    顯均殘留有海洛因成分且難以析離，亦應依毒品危害防制條
    例第18條第1項前段規定，併予宣告沒收銷燬之。
五、被告經合法傳喚，無正當之理由不到庭，爰不待其陳述，逕
    行判決。
六、至公訴意旨雖認被告於93年7月9日下午1時10分許回溯24小
    時內某時，在其住處施用第二級毒品甲基安非他命，亦涉犯
    毒品危害防制條例第10條第2項之施用第二級毒品罪嫌云云
    。惟經原審法院將被告於查獲時之尿液送覆驗結果，經高雄
    醫學大學附設中和紀念醫院以氣相層析質譜儀法檢驗確認，
    並無甲基安非他命或安非他命陽性反應，此有該院濫用藥物
    尿液檢驗報告在卷可稽，且被告此部分犯行，業經公訴人於
    原審法院辯論終結前撤回起訴，有撤回起訴書1份附卷可佐
    ，故關於被告施用第二級毒品部分，本院不予論列，併此敘
    明。
據上論結，應依刑事訴訟法第369條第1項前段、第371條、第364
條、第299條第1項前段，毒品危害防制條例第10條第1項、第18
條第1項前段，刑法第11條、第56條、第47條，判決如主文。
本案經檢察官張金塗到庭執行職務。
中　　華　　民　　國　　94　　年　　3　　月　　10  　日
　　　　　　　　　刑事第九庭    審判長法　官  張明松
                                      法　官  郭玫利
                                      法　官  任森銓
以上正本證明與原本無異。
如不服本判決應於收受本判決後10日內向本院提出上訴書狀，其
未敘述上訴理由者，並得於提起上訴後10日內向本院補提理由書
狀（均須按他造當事人之人數附繕本）「切勿逕送上級法院」。
中　　華　　民　　國　　94　　年　　3 　　月　　10　　日
　　                                　書記官  蘇恒仁
附錄本件判決論罪科刑法條：
毒品危害防制條例第10條
施用第一級毒品者，處6月以上5年以下有期徒刑。
施用第二級毒品者，處3年以下有期徒刑。
